【裁判字號】    99,交抗,59
【裁判日期】    990317
【裁判案由】    聲明異議
【裁判全文】
臺灣高等法院臺南分院交通事件裁定  九十九年度交抗字第五十九號
抗告人  臺北市交通事件裁決所
受處分人  甲○○
上列抗告人因受處分人違反道路交通管理處罰條例案件，不服臺
灣臺南地方法院，中華民國九十九年一月二十一日所為裁定（九
十八年度交聲字第八六五、八八二號），提起抗告，本院裁定如
下：
    主    文
抗告駁回。
    理    由
一、按交通部路政司民國（下同）七十二年六月十四日路台（72
    ）監字第０四六四一號函第三十三次公路監理業務座談會議
    紀錄，商定事項第十二項「高雄市監理處提汽車買賣，買方
    拒不辦過戶，賣方持已送達之郵局存證信函申辦不過戶註銷
    ，應可比照公示催告，逾一星期後准予辦理拒不過戶註銷一
    案，同意辦理。」上開意旨應係原則可憑公示催告之登報資
    料辦理拒不過戶註銷，例外同意賣方持已送達之郵局存證信
    函申辦拒不過戶註銷，應可比照公示催告辦理拒不過戶註銷
    ，而非必須賣方持已送達買方之郵局存證信函始可辦理拒不
    過戶註銷。查：本件兆輝通商實業股份有限公司（下稱兆輝
    公司）業依上開規定刊登報紙，載明「車號BL－8826於八十
    年十一月二十六日已歸甲○○所有，至今尚未辦理過戶，請
    於七日內前來辦理過戶，否則本公司逕至監理單位辦理拒不
    過戶註銷牌照登記。」嗣因車輛持有人甲○○未依限辦理過
    戶，經兆輝公司於八十九年十一月二十七日向臺北市監理處
    辦理拒不過戶註銷牌照登記在案，是本件依上開商定事項提
    供公示催告之登報資料辦理拒不過戶註銷，並無違誤。
二、按汽車不得於禁止臨時停車處所停車，如有違反，處汽車駕
    駛人六百元以上一千二百元以下罰鍰，道路交通管理處罰條
    例第五十六條第一項第一款定有明文。又按行為人有本條例
    之情形者，應填製舉發違反道路交通管理事件通知單（下稱
    通知單），並於被通知人欄予以勾記，其通知聯依下列規定
    辦理：四、逕行舉發者，應按已查明之資料填註車牌號碼、
    車輛種類、車主姓名及地址，並於通知單上方空白處加註逕
    行舉發之文字後，由舉發機關送達被通知人，違反道路交通
    管理事件統一裁罰基準及處理細則第十一條第一項第四款亦
    定有明文。因此，在汽車於禁止臨時停車處所停車而遭逕行
    舉發時，僅有車主或汽車駕駛人始可能為處罰之對象。因此
    ，本件之爭點在於：系爭車輛於上開時、地違規停車時，受
    處分人是否為該車之車主或汽車駕駛人。
三、經查：
(一)抗告人指稱受處分人於九十四年五月二十六日十一時四十三
    分及九十四年十月十一日十八時三十三分，將系爭車輛停放
    在台北市○○○路○段五六巷之禁止臨時停車處所，固有台
    北市政府警察局九十四年十月十九日北市警交大字第AM00
    00000號、九十四年六月八日北市警交大字第AM000
    0000號舉發違反道路交通管理事件通知單各一份、照片
    三幀附卷可憑。然系爭車輛登記之車主名稱，係「兆輝股份
    有限公司」，有車籍資料一份附卷可參，並非受處分人，因
    此，受處分人抗辯稱其非車主，並非無據。又參另案抗告人
    以同一事由裁處受處分人罰鍰之舉發通知單，違規停車之時
    間分別為九十四年九月二十一日十一時三七分、九十四年九
    月六日十時四十八分、九十四年五月三十一日十七時十八分
    、九十四年五月二十五日十時四十四分，違規停車之點均是
    台北市○○○路○段五六巷（代號一三０九三）（見原審交
    抗字第六十號卷附交聲字八六六號卷第七頁、交聲字八六七
    號卷第七頁、交聲字八七六號卷第七頁、交聲字八八０號卷
    第七頁），復比對上開卷宗所附之違規照片，系爭車輛之違
    規停放地點，似為同一地點，且未移動過，是系爭車輛自九
    十四年五月間至同年十月間違規停車於台北市○○○路○段
    五六巷，且從未移動其位置，應堪認定。又依卷附受處分人
    提出之入出國日期證明書，受處分人於九十四年七月五日至
    九月二十六日出境，而系爭車輛於該段期間既有違規停車之
    事實，則受處分人是否為系爭汽車之駕駛人而違規停車於台
    北市○○○路○段五六巷，亦非無疑。
(二)抗告人另舉九十七年七月二十二日北市裁申字第０九七三九
    一一九五００號函：「二、按交通部路政司七十二年六月十
    四日路台（72）監字第０四六四一號函第三十三次公路監理
    業務座談會議紀錄，商定事項第十二項「高雄市監理處提：
    汽車買賣，買方拒不辦過戶，賣方持已送達之郵局存證信函
    申辦不過戶註銷，應可比照公示催告，逾1星期後准予辦理
    拒不過戶註銷，同意辦理。．．」等語，認上開文之意旨係
    原則可憑公示催告之登報資料辦理拒不過戶註銷，例外同意
    賣方持已送達之郵局存證信函申辦拒不過戶註銷，是系爭車
    輛因兆輝公司於八十九年十一月二十七日辦理拒不過戶註銷
    牌照登記後，認系爭車輛之違規行為，應歸責於受處分人。
    惟由上揭座談會議紀錄觀之，必須賣方持已送達買方之郵局
    存證信函，證明確有買賣汽車、而買方不願配合辦理汽車過
    戶之登記事宜後，始可比照公示催告，由賣方片面辦理拒不
    過戶註銷牌照登記，然抗告人竟對上開會議紀錄之意旨有所
    誤解，僅憑兆輝公司所提出載明上揭內容之報紙，而未要求
    兆輝公司提出已催告受處分人配合辦理過戶之合法送達郵局
    存證信函作為兆輝公司與受處分人間確有系爭車輛所有權移
    轉之合意證明，即准許兆輝公司辦理拒不過戶註銷牌照登記
    ，自嫌率斷。
(三)又兆輝公司僅陳稱受處分人原為該公司之總經理，因受處分
    人於八十年底離職時，將該系爭車輛據為己有，未將該車返
    還給該公司，因此，兆輝公司始向監理單位辦理註銷該車籍
    ，但並無法提出相關之證據資料以供法院參酌，有該公司九
    十七年八月十五日97兆股字第０八一一號函一份在卷可參，
    兆輝公司既無法提出系爭車輛之所有權已移轉予受處分人之
    證明文件，實難僅憑該公司於報紙上刊登：「車號BL-8826
    於八十年十一月二十六日已歸甲○○君所有，至今尚未辦理
    過戶，請於7日內前來辦理過戶，否則本公司逕至監理單位
    辦理拒不過戶註銷牌照登記。」等語之登報資料，即認兆輝
    公司與受處分人間就系爭車輛有所有權移轉之合意存在；況
    受處分人亦於聲明異議狀中陳稱系爭車輛之車主係兆輝公司
    ，並非其所有，益證抗告人僅憑兆輝公司上開登報資料，即
    准許兆輝公司辦理拒不過戶註銷牌照登記，並因而認定系爭
    車輛之所有權已移轉給受處分人，於法有違。
四、再按違反本條例之行為，自行為成立之日起；行為有連續或
    繼續之狀態者，自行為終了之日起，逾三個月不得舉發，道
    路交通管理處罰條例第九十條第一項前段定有明文。查：本
    件違規行為係發生於九十四年五月二十六日及九十四年十月
    十一日，該違反道路交通管理處罰條例之行為，自行為成立
    之日起算，迄抗告人於九十八年六月二十四日通知受處分人
    繳納罰鍰之日，顯已逾三個月，縱認受處分人為汽車所有人
    或駕駛人，依上開規定已不得再對受處分人另行舉發。從而
    ，原審認受處分人異議有理由，而撤銷原處分，並另為受處
    分人不罰之諭知。本院經核原審裁定，尚無不合。抗告人提
    起抗告指摘原裁定不當，為無理由，應予駁回。
五、據上論結，應依道路交通案件處理辦法第二十六條，刑事訴
    訟法第四百十二條，裁定如主文。
中    華    民    國    99    年    3     月    17    日
                  刑事第一庭審判長法官  茆  臺  雲
                                  法官  王  明  宏
                                  法官  蔡  長  林
以上正本證明與原本無異。
不得再抗告。
                                書記官  李  培  薇
中    華    民    國    99    年    3     月    17    日

司法院資訊處製作；財團法人民間司法改革基金會備份。
